【裁判字號】    89,訴,290
【裁判日期】    891017
【裁判案由】    違反著作權法
【裁判全文】
臺灣高雄地方法院刑事判決                          八十九年度訴字第二九號
    公  訴  人  臺灣高雄地方法院檢察署檢察官
    被      告  戊○○
    選任辯護人  蘇盈貴
右列被告因違反著作權法案件，經檢察官提起公訴及併案審理（起訴案號：八十九年
度偵字第二八七號；併案案號：八十九年度偵字第四九二七號、五八九四號號），本
院判決如左：
    主  文
戊○○連續擅自以重製之方法侵害他人之著作財產權，處有期徒刑捌月，緩刑參年。
扣案如附表一、二所示之物均沒收。
    事  實
一、戊○○明知如附表所示之電腦程式、電腦遊戲及音樂光碟均係他人享有著作權之
    著作物，竟未經如附表所示各該著作權人之授權，基於概括之犯意，於八十八年
    間，在其住處高雄縣鳳山市○村街四十七巷二十三號，連續以自己所有之燒錄器
    一台擅自重製如附表一所示之音樂光碟多次，供己欣賞。其間並有連續以其受僱
    之來欣電腦資訊有限公司（下稱來欣公司）所有之燒錄器二台及光碟機一台，擅
    自重製附表二所示之盜版光碟供己使用及觀賞。嗣於同年十二月二十一日十六時
    許，在高雄縣鳳山市○○街一○二人來欣公司營業處所為警查獲。並當場扣得附
    表一、二所示之盜版光碟共計六十八片及燒錄器二台、光碟機一台。
二、案經如附表一、二所示著作財產權人訴由高雄市政府警察局楠梓分局移請臺灣高
    雄地方法院檢察署檢察官偵查起訴及移送本院併案審理。
    理  由
一、訊之被告戊○○雖於本院審理中坦承附表一編號一、五、九、十四、十九、二十
    六、二十七、三十二、三十三號等音樂光碟為其以自有之燒錄機重製供己欣賞，
    對其它光碟則否認係其重製，辯稱：該部份光碟係伊在建國商場或夜市購得供己
    使用或收藏云云。惟查被告於警訊中已供承扣案程式及遊戲光碟共十五片均係其
    本人燒錄，於偵查中亦供承本案盜版音樂光碟五十片係其本人所燒錄而得供己聽
    用等語。且經調勘扣案之盜版光碟，該等光碟上均有被告自行書寫之影片、程式
    、遊戲或音樂專諿名稱，此有該等光碟扣案可稽，並經被告於審理中坦承在卷。
    該等光碟應均係被告自行燒錄而非在市場購得甚明。被告所辯顯非可採。此外復
    有告訴代理人己○○、何偉銘、丁○○於警訊，及己○○、丁○○、甲○○、丙
    ○○、王世賢於審理中之指訴及查獲之現場相片四張可為佐証。被告犯行應堪認
    定。
二、核被告所為，係犯著作權法第九十一條第一項之罪。公訴意旨雖以被告係出於銷
    售意圖而有本件重製之犯行，且以之為業，而認被告涉嫌著作權法第九十四條、
    九十一條第二項之罪。惟查被告自警訊至審理中，均不認有銷售本件盜版光碟之
    意圖，且扣案之盜版光碟僅六十八片，且除盜版音樂光碟部份有同一片名二至三
    片之情形外，其餘均無同一內容重複燒錄之情形，足見其燒錄可能為自用或贈送
    他之用，未必有何銷售之意圖，故尚無証據足堪証明被告有何銷售之意圖。又被
    告係受僱於來欣公司之事實，亦經該公司之負責人乙○○於審理中當庭証述在卷
    ，被告所辯重製該等盜版光碟係自己收藏之用，非以之為業等情應屬可信。爰依
    刑事訟訴法第三百條變更起訴法條為著作權法第九十一條第一項，附此敘明。被
    告多次重製犯行時間緊接而犯同一構成要件，顯係基於概括犯意為之，應依刑法
    第五十六條連續犯之規定論以一罪，並加重其刑。臺灣高雄地方法院檢察署八十
    九年偵字第四九二七號、第五八九四號併案審理部分，與起訴部份既有連續犯之
    裁判上罪關係，自為起訴效力所及，本院自得一併審判，附此敘明。爰審酌被告
    不知對他人之智慧財產權予以尊重看待，違反國際上普遍強調保護智慧財產權以
    期發揚人類精神創作之潮流固應予重罰，惟念其重製之光碟數量尚少，且未為營
    利之用，造成之損害尚屬非鉅，且於犯罪後尚能坦承部份犯行等一切情狀，量處
    如主文所示之刑。按被告未曾受有期徒刑以上刑之宣告，此有臺灣高等法院被告
    全國前案紀錄表一份在卷足憑，其經此偵審程序及論罪科刑之處罰，應知警惕而
    無再犯之虞，本件宣告刑應以暫不執行為適當，爰依刑法第七十四條第一款為緩
    刑三年之宣告。又扣案如附表所示擅自重製之光碟為犯罪所得之物，且均為被告
    所有，此均為被告供承在卷，應依刑法第三十八條第一項第三款之規定，併予宣
    告沒收。另扣案之光碟機一台及燒錄器二台均係在乙○○經營之來欣公司查獲，
    且被告亦否認為其所有，自難逕認係被告所有之物，爰不為沒收之宣告，於此併
    予敘明。另被告所有供犯罪所用之燒錄器一台，業經被告供明丟棄在卷，且未扣
    案，依社會通念，應可認係已滅失，無庸為沒收之宣告。
三、公訴意旨另以：被告意圖銷售，於八十八年間擅自重製著作權人為微軟公司之「
    ＷＩＮＤＯＷ９８ＳＥ」盜版光碟，因認其違反著作權法第九十四條、第九十一
    條第二項之罪。本件被告重製含本件「ＷＩＮＤＯＷ９８ＳＥ」光碟之被查獲之
    盜版光碟並非以之為業，已如上述，則單純重製「ＷＩＮＤＯＷ９８ＳＥ」盜版
    光碟所涉應係著作權法第九十一條第一項之罪嫌，依同法第一百條應屬告訴乃論
    之罪。惟著作權人微軟公司於八十九年三月七日向臺灣高雄地方法院檢察署提出
    之告訴狀，並未言及被告重製「ＷＩＮＤＯＷ９８ＳＥ」盜版光碟之犯行，自不
    在此告訴範圍內，原應依刑事訟訴法第三百零三條為不受理之判決，惟此部份犯
    行與前揭有罪部份時間緊接，所犯構成要件相同，而同時被查獲，應係基於概括
    犯意為之，係屬連續犯之裁判上一罪關係，爰不另為不受理之諭知。另扣案之盜
    版「ＷＩＮＤＯＷ９８ＳＥ」光碟並非違禁物，自不單獨為沒收之宣告，附此敘
    明。
據上論斷，應依刑事訴訟法第二百九十九條第一項前段、第三百條，著作權法第九十
一條第一項，刑法第十一條前段、第五十六條、第七十四條第一款、第三十八條第一
項第三款，判決如主文。
本案經檢察官李宛凌到庭執行職務。
中      華      民      國    八十九     年      十      月    十七    日
                                  臺灣高雄地方法院刑事第七庭
                                      法  官  蔡  國  卿
右正本證明與原本無異。
如不服本判決，應於判決送達後十日內，向本院提出上訴狀。
                                      書記官  邱  靜  銘
中      華      民      國    八十九     年      十      月    二十    日
附錄本判決論罪之法條
著作權法第九十一條第一項：
擅自以重製之方法侵害他人之著作財產權者，處六月以上三年以下有期徒刑，得併科
新臺幣二十萬元以下罰金。
附表二：
┌──┬───────────────────────────────┐
│編號│  著作名稱                   著作財產權人                     │
├──┼───────────────────────────────┤
│一、│  世紀帝國２                 微軟公司                         │
├──┼───────────────────────────────┤
│二、│  ＯＦＦＩＣＥ  ２０００     微軟公司                │
├──┼───────────────────────────────┤
│三、│  仙劍奇俠傳                 大宇資訊股份有限公司             │
├──┼───────────────────────────────┤
│四、│  倚天中文系統               倚天資訊股份有限公司             │
├──┼───────────────────────────────┤
│五、│  鐵達尼號                   美商二十世紀福斯影片股份有限公司 │
└──┴───────────────────────────────┘


司法院資訊處製作；財團法人民間司法改革基金會備份。
